---
title: "Analysis of pH data in water. CA."
author: "Elena Suranova"
date: "2025-03-13"
output:
  pdf_document: default
  html_document: default
---

# 📌 Введение

Этот проект анализирует уровни pH в воде, полученные из полевых и лабораторных измерений.  
Основные этапы:
- Загрузка и очистка данных  
- Анализ распределения pH  
- Выявление выбросов  
- Визуализация на карте  
- Сравнение с нормативами  

---

# Загрузка данных

```{r, message=FALSE, warning=FALSE}
install.packages(c("tidyverse", "data.table", "httr", "lubridate", "dplyr","purrr"))
library(tidyverse)
library(data.table)
library(httr)
library(lubridate)
library(dplyr)
library(purrr)

urls <- c(
  "https://data.cnra.ca.gov/dataset/3f96977e-2597-4baa-8c9b-c433cea0685e/resource/24fc759a-ff0b-479a-a72a-c91a9384540f/download/stations.csv",
  "https://data.cnra.ca.gov/dataset/3f96977e-2597-4baa-8c9b-c433cea0685e/resource/8ff3a841-d843-405a-a360-30c740cc8691/download/period_of_record.csv",  
  "https://data.cnra.ca.gov/dataset/3f96977e-2597-4baa-8c9b-c433cea0685e/resource/a9e7ef50-54c3-4031-8e44-aa46f3c660fe/download/lab_results.csv",
  "https://data.cnra.ca.gov/dataset/3f96977e-2597-4baa-8c9b-c433cea0685e/resource/1911e554-37ab-44c0-89b0-8d7044dd891d/download/field_results.csv"
)

download_and_load <- function(url) {
  temp_file <- tempfile(fileext = ".csv")  #  временный файл
  GET(url, write_disk(temp_file, overwrite = TRUE))  # Скачиваем файл
  df <- fread(temp_file)  # Загружаем в R
  return(df)
}
```


```{r}
data_list <- lapply(urls, download_and_load)  # Применяем функцию ко всем ссылкам

# Разбираем файлы по переменным
stations <- data_list[[1]]
period_of_record <- data_list[[2]]
lab_results <- data_list[[3]]
field_results <- data_list[[4]]

head(stations)
head(period_of_record)
head(lab_results)
head(field_results)

```

# 🔄 Очистка и предобработка данных

## 📊 Структура и пропущенные значения

```{r}
str(stations)
colSums(is.na(stations))
sum(duplicated(stations))
```
Выбираю только название столбцов для каждой таблицы, чтобы определить основные и внешние ключи и составить схему связей между собой таблиц на доске Миро. 

```{r}
column_names <- colnames(field_results)

# Вывод названий столбцов 
print(column_names)


```
```{r}
column_names <- colnames(stations)

# Вывод названий столбцов
print(column_names)


```

```{r}
column_names <- colnames(period_of_record)

# Вывод названий столбцов
print(column_names)


```

```{r}
column_names <- colnames(lab_results)

# Вывод названий столбцов
print(column_names)


```





### 1. Проверяем структуру данных
Посмотрим, какие столбцы есть в каждом датасете:

```{r}
str(stations)
str(period_of_record)
str(lab_results)
str(field_results)
```
Имееются цифровые параметры с текстовым типом данных, такие как result, sample_date_min и др.

### Проверяем типы данных
Выше видим, что есть числовые данные загружены как текст

```{r}
sapply(stations, class)
sapply(period_of_record, class)
sapply(lab_results, class)
sapply(field_results, class)

```

### 2. Проверяем пропущенные значения

Выведем количество пропусков по каждому столбцу:

```{r}
colSums(is.na(stations))
colSums(is.na(period_of_record))
colSums(is.na(lab_results))
colSums(is.na(field_results))
```
Есть достаточное количество данных с пропусками, такие как latitude, longitude, fdr_result, fdr_date_result, fdr_reporting_limit

### 3. Проверяем дубликаты
Если есть уникальный идентификатор (ID), проверим дублирующиеся строки:
```{r}
sum(duplicated(stations))
sum(duplicated(period_of_record))
sum(duplicated(lab_results))
sum(duplicated(field_results))
```
Дубликатов нет. 


## Преобразование типов
###  Делаем преобразование таблицы stations
station_id	integer	integer	✅ Оставляем как есть (это уникальный идентификатор станции).
station_name	character	character	✅ Оставляем (название станции).
full_station_name	character	character	✅ Оставляем.
station_number	character	character	✅ Оставляем.
station_type	character	factor	🔄 Меняем на factor, так как есть ограниченный список значений (например, "Groundwater").
latitude	numeric	numeric	✅ Оставляем (широта).
longitude	numeric	numeric	✅ Оставляем (долгота).
county_name	character	factor	🔄 Меняем на factor, так как округов ограниченное количество.
sample_count	integer	integer	✅ Оставляем.
sample_date_min	character	Date (или POSIXct)	🔄 Меняем на Date/POSIXct, так как это даты.
sample_date_max	character	Date (или POSIXct)	🔄 Меняем на Date/POSIXct, так как это даты.

Преобразуем station_type и county_name в factor

```{r}
stations$station_type <- as.factor(stations$station_type)
stations$county_name <- as.factor(stations$county_name)
```

Преобразуем sample_date_min и sample_date_max в формат Date или POSIXct
Формат дат в данных: "06/23/2008 15:00" → mm/dd/yyyy HH:MM
Используем lubridate::mdy_hm() для преобразования в POSIXct (дата + время):

```{r}  
stations$sample_date_min <- mdy_hm(stations$sample_date_min)
stations$sample_date_max <- mdy_hm(stations$sample_date_max)
```

Если время не критично и нужна только дата, можно оставить Date:
```{r} 
stations$sample_date_min <- as.Date(stations$sample_date_min)
stations$sample_date_max <- as.Date(stations$sample_date_max)
```

### Такие же преобразования провожу для других таблиц

Преобразование таблицы lab_results

Столбец	Текущий тип	Новый тип	Обоснование
station_id	integer	integer	✅ Уникальный идентификатор
station_name	character	character	✅ Название станции
full_station_name	character	character	✅ Полное название
station_number	character	character	✅ Номер станции
station_type	character	factor	🔄 Тип станции (ограниченный список)
latitude	numeric	numeric	✅ Географическая широта
longitude	numeric	numeric	✅ Географическая долгота
county_name	character	factor	🔄 Ограниченный список округов
sample_date	character	Date	🔄 Дата пробы
result	character	numeric	🔄 Результат анализа (конвертируем и очищаем от "ND", "Trace")
```{r} 
# Преобразование типов
lab_results$station_type <- as.factor(lab_results$station_type)
lab_results$county_name <- as.factor(lab_results$county_name)

# Очистка и преобразование результатов анализов
lab_results <- lab_results %>%
  mutate(result = as.numeric(ifelse(result %in% c("ND", "Trace", ""), NA, result))) %>%
  filter(!is.na(result))

# Преобразование дат
lab_results$sample_date <- as.Date(mdy_hm(lab_results$sample_date))

```

Преобразование таблицы field_results

Столбец	Текущий тип	Новый тип	Обоснование
station_id	integer	integer	✅ Уникальный идентификатор
station_name	character	character	✅ Название станции
station_number	character	character	✅ Номер станции
full_station_name	character	character	✅ Полное название
station_type	character	factor	🔄 Тип станции (ограниченный список)
latitude	numeric	numeric	✅ Географическая широта
longitude	numeric	numeric	✅ Географическая долгота
county_name	character	factor	🔄 Ограниченный список округов
sample_date	POSIXct	POSIXct	✅ Время пробы уже в правильном формате
parameter	character	factor	🔄 Ограниченный список параметров (pH, кислород и др.)
fdr_result	numeric	numeric	🔄 Очищаем от выбросов

```{r} 
# Преобразование типов
field_results$station_type <- as.factor(field_results$station_type)
field_results$county_name <- as.factor(field_results$county_name)
field_results$parameter <- as.factor(field_results$parameter)

# Очистка и фильтрация pH-значений
field_results <- field_results %>%
  mutate(fdr_result = as.numeric(fdr_result)) %>%
  filter(!is.na(fdr_result) & fdr_result > 0 & fdr_result <= 14)

```

Преобразование таблицы period_of_record
Что меняем?

Столбец	Текущий тип	Новый тип	Обоснование
station_id	integer	integer	✅ Уникальный идентификатор
station_name	character	character	✅ Название станции
sample_date_min	character	Date	🔄 Дата первой пробы
sample_date_max	character	Date	🔄 Дата последней пробы

```{r} 
# Преобразование дат
period_of_record$sample_date_min <- as.Date(mdy_hm(period_of_record$sample_date_min))
period_of_record$sample_date_max <- as.Date(mdy_hm(period_of_record$sample_date_max))

```


## Фильтрация данных за последние 5 лет

```{r}
stations <- stations %>% filter(year(sample_date_max) >= 2019)
```

## Проверяю географические координаты всех измерений, чтобы они входили или были около в границ Калифорнии


# 📊 Анализ распределения pH. Визуализация данных


Параметр pH находится в двух таблицах:
field_results → полевые измерения pH (parameter == "pH", fdr_result)
lab_results → лабораторные измерения pH (parameter == "pH", result)

Отбираем только строки, где параметр pH
```{r}
field_ph <- field_results %>% filter(parameter == "pH")
```

я решила посмотреть сколько различных химических элементов есть в лабораторных исследованиях анализа воды - 278 разных параметров

```{r}
unique_parameters_count <- length(unique(lab_results$parameter))

# Вывод результата
print(unique_parameters_count)
```
сколько различных химических элементов есть в лабораторных исследованиях анализа воды - 65 разных параметров

```{r}
unique_parameters_count <- length(unique(field_results$parameter))

# Вывод результата
print(unique_parameters_count)
```
я решила сравнить и найти общие параметры в таблицах lab_results и field_results
```{r}
# Получение уникальных параметров из каждой таблицы
lab_parameters <- unique(lab_results$parameter)
field_parameters <- unique(field_results$parameter)

# Поиск общих параметров
common_parameters <- intersect(lab_parameters, field_parameters)

# Вывод общих параметров
print(common_parameters)

# Вывод количества общих параметров
print(length(common_parameters))
```
Conductance (Проводимость):

Это мера способности воды проводить электрический ток. Проводимость зависит от количества растворенных в воде ионов, таких как соли. Высокая проводимость может указывать на высокое содержание солей или других растворенных веществ.
pH:
Это показатель кислотности или щелочности воды. Шкала pH варьируется от 0 до 14, где 7 — нейтральное значение. Значения ниже 7 указывают на кислотность, а выше 7 — на щелочность. pH важен для здоровья водных экосистем и качества питьевой воды.
Turbidity (Мутность):
Это мера прозрачности воды. Мутность определяется количеством взвешенных частиц в воде, таких как глина, ил или органические вещества. Высокая мутность может указывать на загрязнение или эрозию почвы.

в дальнейшем я планирую вернуться к этим параметрам и проанализировать точность этих параметров при 2х спсобах анализа в лаборатории или полевые.  

## Визуализируем распределение pH

### Гистограмма полевых измерений
```{r}
library(ggplot2)

field_ph <- field_results %>% filter(parameter == "pH", !is.na(fdr_result), fdr_result > 0)

ggplot(field_ph, aes(x = fdr_result)) +
  geom_histogram(fill = "blue", bins = 30, alpha = 0.7, color = "black") +
  theme_minimal() +
  labs(title = "Распределение pH (полевые измерения)", x = "pH", y = "Количество проб")
```
Здесь на диаграмме я обнаружила, что значения pH были сосредоточены около нуля, а ось Х в очень большом диапазоне. Предполагаю, что проблема с fdr_result в field_results
Зная, что параметр в норме pH воды колеблется в диапазоне от 0 до 14. На графиках видны выбросы далеко за этот диапазон (до 200+ и даже 7000+ на первом графике). Это говорит о наличии аномальных значений в данных. Преобладание нулевых или некорректных значений.
Проверим, какие есть значения в fdr_result:

Нулевые значения:
```{r}
summary(field_ph$fdr_result)
table(field_ph$fdr_result, useNA = "ifany")  
```
Покажет количество NA  #NA=13
Много NA или странных значений (например, 0 для pH — это нереально), 
!is.na(fdr_result) — удаляю строки с NA.
fdr_result > 0 — убираю нулевые значения.
fdr_result <= 14 — отсекаю выбросы выше 14.

```{r}
field_ph <- field_results %>% filter(parameter == "pH", !is.na(fdr_result), fdr_result <= 14)
```


### Гистограмма лабораторных измерений
Тоже самое делаю для данных лабораторных исследований.

```{r}
lab_ph <- lab_results %>% filter(parameter == "pH", !is.na(result), result > 0)
ggplot(lab_ph, aes(x = result)) +
  geom_histogram(fill = "green", bins = 30, alpha = 0.7, color = "black") +
  theme_minimal() +
  labs(title = "Распределение pH (лабораторные измерения)", x = "pH", y = "Количество проб")
```

```{r}
field_ph_clean <- field_ph %>% filter(!is.na(fdr_result) & fdr_result > 0 & fdr_result <= 14)
table(field_ph_clean$fdr_result)  
```

Тоже самое сделала для lab_results 
ifelse(result %in% c("ND", "Trace", ""), NA, result) — заменила текстовые обозначения (ND, Trace, "") на NA.
as.numeric() — конвертировала  result в числовой формат.
!is.na(result) — удалила NA.
result > 0 — убрала нули.
result <= 14 — отсекла выбросы выше 14.

```{r}
lab_ph_clean <- lab_ph %>%
  mutate(result = as.numeric(ifelse(result %in% c("ND", "Trace", ""), NA, result))) %>%
  filter(!is.na(result) & result > 0 & result <= 14)

```

Перестраиваю графики после очистки данных
```{r}
ggplot(field_ph_clean, aes(x = pH)) +
  geom_histogram(fill = "blue", bins = 30, alpha = 0.7, color = "black") +
  theme_minimal() +
  labs(title = "Распределение pH (полевые измерения)", x = "pH", y = "Количество проб")

ggplot(lab_ph_clean, aes(x = pH)) +
  geom_histogram(fill = "green", bins = 30, alpha = 0.7, color = "black") +
  theme_minimal() +
  labs(title = "Распределение pH (лабораторные измерения)", x = "pH", y = "Количество проб")
```

## Объединение данных и сравнение распределений

Объединила два графика pH в один, чтобы наглядно сравнить распределение полевых и лабораторных измерений.
Для этого создала единый датафрейм, добавив колонку source, которая укажет, откуда взяты данные (field или lab).
```{r}
library(ggplot2)
library(dplyr)


# В связи с тем, что столбец в таблицах со значениями pH называется по разному, перед объединением необходимо их переименовать
# Переименование столбцов
field_ph_clean <- field_ph_clean %>%
  rename(pH = pH) %>%
  mutate(source = "Field")

lab_ph_clean <- lab_ph_clean %>%
  rename(pH = pH) %>%
  mutate(source = "Lab")


# Объединение данных
combined_ph <- bind_rows(field_ph_clean, lab_ph_clean)

#Диаграмма рассеивания pH (scatter plot)

ggplot(combined_ph, aes(x = source, y = pH, color = source)) +
  geom_point(alpha = 0.5, position = position_jitter(width = 0.2)) +  
  theme_minimal() +
  labs(title = "Диаграмма рассеивания pH",
       x = "Источник измерений", y = "pH", color = "Источник данных") +
  scale_color_manual(values = c("Field" = "blue", "Lab" = "green"))
```
Здесь я бы углубилась в анализ дельты между выше и = pH10 между Field и Lab. Дело в том, что я в профессиональной жизни много лет сдавала воду в лабораторию на анализ и знаю все протоколы забора воды и время хранения и перевозки. Например, в емкости в которую собирается проба воды нельзя оставлять воздух и некоторые другие факторы, которые меняют хим.состав воды. Поэтому здесь очевидная наглядная разница показывает как зависит уровень pH от способа анализа и замера.    


Разделенный график (два экрана) !Неудачная диаграмма! Но попробовать и посмотреть стоило. 
```{r}
ggplot(combined_ph, aes(x = source, y = pH)) +
  geom_point(alpha = 0.5, color = "black") +
  facet_wrap(~source) +
  theme_minimal() +
  labs(title = "Диаграмма рассеивания pH (полевые vs лабораторные измерения)",
       x = "Источник измерений", y = "pH")
```


# 📍 Географическая карта измерений

## Карта станций мониторинга
```{r}
library(ggplot2)
install.packages("ggmap")
library(ggmap)

ggplot(stations, aes(x = longitude, y = latitude)) +
  geom_point(color = "red", alpha = 0.5, size = 1) +
  theme_minimal() +
  labs(title = "Карта станций мониторинга pH", x = "Долгота", y = "Широта")
```
На полученой карте я обнаружила точку далеко за пределами Калифорнии
Проверка выбросов на карте. Координаты Калифорнии примерно такие: Широта (Latitude): 32.5 — 42.0. Долгота (Longitude): -124.5 — -114.0, убераю строки с NA.
Проверяю статистику по широте и долготе
```{r}
summary(stations$latitude)
summary(stations$longitude)

stations <- stations %>% drop_na(latitude, longitude)
```
Фильтрую данные, оставляя только Калифорнию
```{r}
stations_clean <- stations %>%
  filter(!is.na(latitude) & !is.na(longitude)) %>%  
  filter(latitude >= 32.5 & latitude <= 42.0, 
         longitude >= -124.5 & longitude <= -114.0)
```

Строим обновленную карту без выбросов
```{r}
ggplot(stations_clean, aes(x = longitude, y = latitude)) +
  geom_point(color = "blue", alpha = 0.5, size = 1) +
  theme_minimal() +
  labs(title = "Карта станций мониторинга pH (без выбросов)", 
       x = "Долгота", y = "Широта")
```
```{r}

```



## Карта проб pH (полевые измерения)
```{r}
ggplot(field_ph, aes(x = longitude, y = latitude, color = results)) +
  geom_point(alpha = 0.6, size = 1) +
  scale_color_gradient(low = "blue", high = "red") +
  theme_minimal() +
  labs(title = "Карта проб pH (полевые измерения)", x = "Долгота", y = "Широта")
```


#📏 Сравнение с нормативами

## Добавление статуса "В норме" / "Вне нормы"
```{r}
field_ph <- field_ph %>% mutate(norm_status = ifelse(pH >= 6.5 & pH <= 8.5, "В норме", "Вне нормы"))
lab_ph <- lab_ph %>% mutate(norm_status = ifelse(pH >= 6.5 & pH <= 8.5, "В норме", "Вне нормы"))
```

## Процент проб вне нормы
```{r}
field_outliers <- sum(field_ph$norm_status == "Вне нормы") / nrow(field_ph) * 100
lab_outliers <- sum(lab_ph$norm_status == "Вне нормы") / nrow(lab_ph) * 100

cat("Процент проб вне нормы (полевые):", round(field_outliers, 2), "%\n")
cat("Процент проб вне нормы (лабораторные):", round(lab_outliers, 2), "%\n")
```

## Визуализация границ нормы pH
```{r}
ggplot(field_ph, aes(x = pH, fill = norm_status)) +
  geom_histogram(bins = 30, alpha = 0.7, color = "black") +
  geom_vline(xintercept = c(6.5, 8.5), linetype = "dashed", color = "black", size = 1) +
  theme_minimal()
```


# 📌 Выводы

















## Фильтрация данных за последние 5 лет

```{r}
stations <- stations %>% filter(year(sample_date_max) >= 2019)
```

## Проверяю географические координаты всех измерений, чтобы они входили или были около в границ Калифорнии


# 📊 Анализ распределения pH. Визуализация данных


# Очистка и фильтрация pH-значений
field_results <- field_results %>%
  mutate(fdr_result = as.numeric(fdr_result)) %>%
  filter(!is.na(fdr_result) & fdr_result > 0 & fdr_result <= 14)



Параметр pH находится в двух таблицах:
field_results → полевые измерения pH (parameter == "pH", fdr_result)
lab_results → лабораторные измерения pH (parameter == "pH", result)

Отбираем только строки, где параметр pH
```{r}
field_ph <- field_results %>% filter(parameter == "pH")
```

я решила посмотреть сколько различных химических элементов есть в лабораторных исследованиях анализа воды - 278 разных параметров

```{r}
unique_parameters_count <- length(unique(lab_results$parameter))

# Вывод результата
print(unique_parameters_count)
```
сколько различных химических элементов есть в лабораторных исследованиях анализа воды - 65 разных параметров

```{r}
unique_parameters_count <- length(unique(field_results$parameter))

# Вывод результата
print(unique_parameters_count)
```
я решила сравнить и найти общие параметры в таблицах lab_results и field_results
```{r}
# Получение уникальных параметров из каждой таблицы
lab_parameters <- unique(lab_results$parameter)
field_parameters <- unique(field_results$parameter)

# Поиск общих параметров
common_parameters <- intersect(lab_parameters, field_parameters)

# Вывод общих параметров
print(common_parameters)

# Вывод количества общих параметров
print(length(common_parameters))
```
Conductance (Проводимость):

Это мера способности воды проводить электрический ток. Проводимость зависит от количества растворенных в воде ионов, таких как соли. Высокая проводимость может указывать на высокое содержание солей или других растворенных веществ.
pH:
Это показатель кислотности или щелочности воды. Шкала pH варьируется от 0 до 14, где 7 — нейтральное значение. Значения ниже 7 указывают на кислотность, а выше 7 — на щелочность. pH важен для здоровья водных экосистем и качества питьевой воды.
Turbidity (Мутность):
Это мера прозрачности воды. Мутность определяется количеством взвешенных частиц в воде, таких как глина, ил или органические вещества. Высокая мутность может указывать на загрязнение или эрозию почвы.

в дальнейшем я планирую вернуться к этим параметрам и проанализировать точность этих параметров при 2х спсобах анализа в лаборатории или полевые.  

## Визуализируем распределение pH

### Гистограмма полевых измерений
```{r}
library(ggplot2)

field_ph <- field_results %>% filter(parameter == "pH", !is.na(fdr_result), fdr_result > 0)

ggplot(field_ph, aes(x = fdr_result)) +
  geom_histogram(fill = "blue", bins = 30, alpha = 0.7, color = "black") +
  theme_minimal() +
  labs(title = "Распределение pH (полевые измерения)", x = "pH", y = "Количество проб")
```
Здесь на диаграмме я обнаружила, что значения pH были сосредоточены около нуля, а ось Х в очень большом диапазоне. Предполагаю, что проблема с fdr_result в field_results
Зная, что параметр в норме pH воды колеблется в диапазоне от 0 до 14. На графиках видны выбросы далеко за этот диапазон (до 200+ и даже 7000+ на первом графике). Это говорит о наличии аномальных значений в данных. Преобладание нулевых или некорректных значений.
Проверим, какие есть значения в fdr_result:

Нулевые значения:
```{r}
summary(field_ph$fdr_result)
table(field_ph$fdr_result, useNA = "ifany")  
```
Покажет количество NA  #NA=13
Много NA или странных значений (например, 0 для pH — это нереально), 
!is.na(fdr_result) — удаляю строки с NA.
fdr_result > 0 — убираю нулевые значения.
fdr_result <= 14 — отсекаю выбросы выше 14.

```{r}
field_ph <- field_results %>% filter(parameter == "pH", !is.na(fdr_result), fdr_result <= 14)
```


### Гистограмма лабораторных измерений
Тоже самое делаю для данных лабораторных исследований.

```{r}
lab_ph <- lab_results %>% filter(parameter == "pH", !is.na(result), result > 0)
ggplot(lab_ph, aes(x = result)) +
  geom_histogram(fill = "green", bins = 30, alpha = 0.7, color = "black") +
  theme_minimal() +
  labs(title = "Распределение pH (лабораторные измерения)", x = "pH", y = "Количество проб")
```

```{r}
field_ph_clean <- field_ph %>% filter(!is.na(fdr_result) & fdr_result > 0 & fdr_result <= 14)
table(field_ph_clean$fdr_result)  
```

Тоже самое сделала для lab_results 
ifelse(result %in% c("ND", "Trace", ""), NA, result) — заменила текстовые обозначения (ND, Trace, "") на NA.
as.numeric() — конвертировала  result в числовой формат.
!is.na(result) — удалила NA.
result > 0 — убрала нули.
result <= 14 — отсекла выбросы выше 14.

```{r}
lab_ph_clean <- lab_ph %>%
  mutate(result = as.numeric(ifelse(result %in% c("ND", "Trace", ""), NA, result))) %>%
  filter(!is.na(result) & result > 0 & result <= 14)

```

Перестраиваю графики после очистки данных
```{r}
ggplot(field_ph_clean, aes(x = pH)) +
  geom_histogram(fill = "blue", bins = 30, alpha = 0.7, color = "black") +
  theme_minimal() +
  labs(title = "Распределение pH (полевые измерения)", x = "pH", y = "Количество проб")

ggplot(lab_ph_clean, aes(x = pH)) +
  geom_histogram(fill = "green", bins = 30, alpha = 0.7, color = "black") +
  theme_minimal() +
  labs(title = "Распределение pH (лабораторные измерения)", x = "pH", y = "Количество проб")
```

## Объединение данных и сравнение распределений

Объединила два графика pH в один, чтобы наглядно сравнить распределение полевых и лабораторных измерений.
Для этого создала единый датафрейм, добавив колонку source, которая укажет, откуда взяты данные (field или lab).
```{r}
library(ggplot2)
library(dplyr)


# В связи с тем, что столбец в таблицах со значениями pH называется по разному, перед объединением необходимо их переименовать
# Переименование столбцов
field_ph_clean <- field_ph_clean %>%
  rename(pH = pH) %>%
  mutate(source = "Field")

lab_ph_clean <- lab_ph_clean %>%
  rename(pH = pH) %>%
  mutate(source = "Lab")


# Объединение данных
combined_ph <- bind_rows(field_ph_clean, lab_ph_clean)

#Диаграмма рассеивания pH (scatter plot)

ggplot(combined_ph, aes(x = source, y = pH, color = source)) +
  geom_point(alpha = 0.5, position = position_jitter(width = 0.2)) +  
  theme_minimal() +
  labs(title = "Диаграмма рассеивания pH",
       x = "Источник измерений", y = "pH", color = "Источник данных") +
  scale_color_manual(values = c("Field" = "blue", "Lab" = "green"))
```
Здесь я бы углубилась в анализ дельты между выше и = pH10 между Field и Lab. Дело в том, что я в профессиональной жизни много лет сдавала воду в лабораторию на анализ и знаю все протоколы забора воды и время хранения и перевозки. Например, в емкости в которую собирается проба воды нельзя оставлять воздух и некоторые другие факторы, которые меняют хим.состав воды. Поэтому здесь очевидная наглядная разница показывает как зависит уровень pH от способа анализа и замера.    


Разделенный график (два экрана) !Неудачная диаграмма! Но попробовать и посмотреть стоило. 
```{r}
ggplot(combined_ph, aes(x = source, y = pH)) +
  geom_point(alpha = 0.5, color = "black") +
  facet_wrap(~source) +
  theme_minimal() +
  labs(title = "Диаграмма рассеивания pH (полевые vs лабораторные измерения)",
       x = "Источник измерений", y = "pH")
```





## Карта проб pH (полевые измерения)
```{r}
ggplot(field_ph, aes(x = longitude, y = latitude, color = results)) +
  geom_point(alpha = 0.6, size = 1) +
  scale_color_gradient(low = "blue", high = "red") +
  theme_minimal() +
  labs(title = "Карта проб pH (полевые измерения)", x = "Долгота", y = "Широта")
```


#📏 Сравнение с нормативами

## Добавление статуса "В норме" / "Вне нормы"
```{r}
field_ph <- field_ph %>% mutate(norm_status = ifelse(pH >= 6.5 & pH <= 8.5, "В норме", "Вне нормы"))
lab_ph <- lab_ph %>% mutate(norm_status = ifelse(pH >= 6.5 & pH <= 8.5, "В норме", "Вне нормы"))
```

## Процент проб вне нормы
```{r}
field_outliers <- sum(field_ph$norm_status == "Вне нормы") / nrow(field_ph) * 100
lab_outliers <- sum(lab_ph$norm_status == "Вне нормы") / nrow(lab_ph) * 100

cat("Процент проб вне нормы (полевые):", round(field_outliers, 2), "%\n")
cat("Процент проб вне нормы (лабораторные):", round(lab_outliers, 2), "%\n")
```

## Визуализация границ нормы pH
```{r}
ggplot(field_ph, aes(x = pH, fill = norm_status)) +
  geom_histogram(bins = 30, alpha = 0.7, color = "black") +
  geom_vline(xintercept = c(6.5, 8.5), linetype = "dashed", color = "black", size = 1) +
  theme_minimal()
```


# 📌 Выводы

















