---
title: "Analysis of pH data in water. CA."
author: "Elena Suranova"
date: "2025-03-13"
output:
  html_document:
    df_print: paged
  pdf_document:
    latex_engine: xelatex
    keep_tex: true
always_allow_html: true
---
```{r}
options(repos = c(CRAN = "https://cran.rstudio.com/"))
```

# 📌 Введение

Этот проект анализирует качество воды в Калифорнии, полученные из полевых и лабораторных измерений.  
Основные этапы:
- Загрузка и очистка данных  
- Выявление выбросов 
- Анализ распределения разных химических элементов в воде  
- Визуализация на карте  
- Сравнение с нормативами  

---

# Загрузка данных

```{r}
# Загрузка пакета
library(webshot)

# Проверка установки PhantomJS
if (!webshot::is_phantomjs_installed()) {
  message("PhantomJS is not installed. Please install it before proceeding.")
}
```

```{r}
library(tidyverse)
```

```{r}
tinytex::is_tinytex()
```

```{r}
library(tidyverse)
library(data.table)
library(httr)
library(lubridate)
library(dplyr)
library(purrr)
```

```{r}
urls <- c(
  "https://data.cnra.ca.gov/dataset/3f96977e-2597-4baa-8c9b-c433cea0685e/resource/24fc759a-ff0b-479a-a72a-c91a9384540f/download/stations.csv",
  "https://data.cnra.ca.gov/dataset/3f96977e-2597-4baa-8c9b-c433cea0685e/resource/8ff3a841-d843-405a-a360-30c740cc8691/download/period_of_record.csv",  
  "https://data.cnra.ca.gov/dataset/3f96977e-2597-4baa-8c9b-c433cea0685e/resource/a9e7ef50-54c3-4031-8e44-aa46f3c660fe/download/lab_results.csv",
  "https://data.cnra.ca.gov/dataset/3f96977e-2597-4baa-8c9b-c433cea0685e/resource/1911e554-37ab-44c0-89b0-8d7044dd891d/download/field_results.csv"
)

download_and_load <- function(url) {
  temp_file <- tempfile(fileext = ".csv")  #  временный файл
  GET(url, write_disk(temp_file, overwrite = TRUE))  # Скачиваем файл
  df <- fread(temp_file)  # Загружаем в R
  return(df)
}
```


```{r}
data_list <- lapply(urls, download_and_load)  # Применяем функцию ко всем ссылкам

# Разбираем файлы по переменным
stations <- data_list[[1]]
period_of_record <- data_list[[2]]
lab_results <- data_list[[3]]
field_results <- data_list[[4]]

```

# 🔄 Очистка и предобработка данных

## 📊 Структура и пропущенные значения

```{r}
str(stations)
colSums(is.na(stations))
sum(duplicated(stations))
```
Выбираю только название столбцов для каждой таблицы, чтобы определить основные и внешние ключи и составить схему связей между собой таблиц на доске Миро. 

```{r}
column_names <- colnames(field_results)

# Вывод названий столбцов 
print(column_names)
```
```{r}
column_names <- colnames(stations)

# Вывод названий столбцов
print(column_names)
```

```{r}
column_names <- colnames(period_of_record)

# Вывод названий столбцов
print(column_names)
```

```{r}
column_names <- colnames(lab_results)

# Вывод названий столбцов
print(column_names)
```



### 1. Проверяю пропущенные значения

Смотрю количество пропусков по каждому столбцу:

```{r}
colSums(is.na(stations))
colSums(is.na(period_of_record))
colSums(is.na(lab_results))
colSums(is.na(field_results))
# Вывод результатов
# Вывод суммы пропусков в каждой таблице
cat("Total NAs in stations:", sum(is.na(stations)), "\n")
cat("Total NAs in period_of_record:", sum(is.na(period_of_record)), "\n")
cat("Total NAs in lab_results:", sum(is.na(lab_results)), "\n")
cat("Total NAs in field_results:", sum(is.na(field_results)), "\n")
```
Есть достаточное количество данных с пропусками, так в таблице о станциях 278 позиций без геоданных 
в таблице о периодах записей 10253 позиции без геоданных
в таблице лабораторных исследований 138 083 позиций без геоданных, нет данных о глубине образца (sample_depth) в 2 783 322 записях (но этот показатель я в анализе использовать не планирую, поэтому я исключу его из данных), также как reporting_limit, где 17 470 отсутствуют записи.
в таблице полевых исследований 12 219 позиции без геоданных, есть много позиций в анализе без результата 130 748 (fdr_result) и без даты результата (fdr_date_result) 1 203 611 и без  fdr_reporting_limit 180 787, также есть 565 093 пустых значения в столбце sample_depth, который не будет использован для анализа

Рассмотрю вариант очистки данных исходя из основной таблице о станциях, исключу из исследований станции у которых отстуствуют кооординаты, это 278 станций. 
```{r}
# Удаление станций без координат
stations_clean <- stations %>% filter(!is.na(latitude) & !is.na(longitude))
station_ids_with_coords <- stations_clean$station_id

# Фильтрация других таблиц по station_id
period_of_record_clean <- period_of_record %>% filter(station_id %in% station_ids_with_coords)
lab_results_clean <- lab_results %>% filter(station_id %in% station_ids_with_coords)
field_results_clean <- field_results %>% filter(station_id %in% station_ids_with_coords)

# Удаление ненужных столбцов
lab_results_clean <- lab_results_clean %>% select(-sample_depth, -reporting_limit)
field_results_clean <- field_results_clean %>% select(-fdr_reporting_limit, -sample_depth)

# Вывод количества оставшихся записей
cat("Stations remaining:", nrow(stations_clean), "\n")
cat("Period of record remaining:", nrow(period_of_record_clean), "\n")
cat("Lab results remaining:", nrow(lab_results_clean), "\n")
cat("Field results remaining:", nrow(field_results_clean), "\n")

```
```{r}
colSums(is.na(stations_clean))
colSums(is.na(period_of_record_clean))
colSums(is.na(lab_results_clean))
colSums(is.na(field_results_clean))
# Вывод результатов
# Вывод суммы пропусков в каждой таблице
cat("Total NAs in stations:", sum(is.na(stations_clean)), "\n")
cat("Total NAs in period_of_record:", sum(is.na(period_of_record_clean)), "\n")
cat("Total NAs in lab_results:", sum(is.na(lab_results_clean)), "\n")
cat("Total NAs in field_results:", sum(is.na(field_results_clean)), "\n")
```



### 2. Проверяю дубликаты
Если есть уникальный идентификатор (ID), проверю дублирующиеся строки:
```{r}
sum(duplicated(stations_clean))
sum(duplicated(period_of_record_clean))
sum(duplicated(lab_results_clean))
sum(duplicated(field_results_clean))
```
обнаружено 966 дубликата в таблице lab_results_clean
и 44 дубликата в таблице field_results_clean

```{r}
lab_results_clean <- lab_results_clean %>% distinct()
field_results_clean <- field_results_clean %>% distinct()
```

Дубликатов нет. 


### 3. Проверяю тип данных

```{r}
str(stations_clean)
str(period_of_record_clean)
str(lab_results_clean)
str(field_results_clean)
```
Имееются цифровые параметры с текстовым типом данных, такие как result, sample_date_min и др.
есть числовые данные загружены как текст

```{r}
sapply(stations_clean, class)
sapply(period_of_record_clean, class)
sapply(lab_results_clean, class)
sapply(field_results_clean, class)

```


## Преобразование типов
###  Делаю преобразование таблицы stations_clean
station_id	integer	integer	✅ Оставляем как есть (это уникальный идентификатор станции).
station_name	character	character	✅ Оставляем (название станции).
full_station_name	character	character	✅ Оставляем.
station_number	character	character	✅ Оставляем.
station_type	character	factor	🔄 Меняем на factor, так как есть ограниченный список значений (например, "Groundwater").
latitude	numeric	numeric	✅ Оставляем (широта).
longitude	numeric	numeric	✅ Оставляем (долгота).
county_name	character	factor	🔄 Меняем на factor, так как округов ограниченное количество.
sample_count	integer	integer	✅ Оставляем.
sample_date_min	character	Date (или POSIXct)	🔄 Меняем на Date/POSIXct, так как это даты.
sample_date_max	character	Date (или POSIXct)	🔄 Меняем на Date/POSIXct, так как это даты.

Преобразуем station_type и county_name в factor

```{r}
stations_clean$station_type <- as.factor(stations_clean$station_type)
stations_clean$county_name <- as.factor(stations_clean$county_name)
```

Преобразуем sample_date_min и sample_date_max в формат Date или POSIXct
Формат дат в данных: "06/23/2008 15:00" → mm/dd/yyyy HH:MM
Используем lubridate::mdy_hm() для преобразования в POSIXct (дата + время):

```{r}  
stations_clean$sample_date_min <- mdy_hm(stations_clean$sample_date_min)
stations_clean$sample_date_max <- mdy_hm(stations_clean$sample_date_max)
```

Если время не критично и нужна только дата, можно оставить Date:
```{r} 
stations_clean$sample_date_min <- as.Date(stations_clean$sample_date_min)
stations_clean$sample_date_max <- as.Date(stations_clean$sample_date_max)
```

### Такие же преобразования провожу для других таблиц

Преобразование таблицы lab_results__clean
Столбец	Текущий тип	Новый тип	Обоснование
station_id	integer	integer	✅ Уникальный идентификатор
station_name	character	character	✅ Название станции
full_station_name	character	character	✅ Полное название
station_number	character	character	✅ Номер станции
station_type	character	factor	🔄 Тип станции (ограниченный список)
latitude	numeric	numeric	✅ Географическая широта
longitude	numeric	numeric	✅ Географическая долгота
county_name	character	factor	🔄 Ограниченный список округов
sample_date	character	Date	🔄 Дата пробы
result	character	numeric	🔄 Результат анализа (конвертируем и очищаем от "ND", "Trace")
```{r} 
# Преобразование типов
lab_results_clean$station_type <- as.factor(lab_results_clean$station_type)
lab_results_clean$county_name <- as.factor(lab_results_clean$county_name)

# Преобразование дат
lab_results_clean$sample_date <- as.Date(mdy_hm(lab_results_clean$sample_date))

```

Преобразование таблицы field_results_clean

Столбец	Текущий тип	Новый тип	Обоснование
station_id	integer	integer	✅ Уникальный идентификатор
station_name	character	character	✅ Название станции
station_number	character	character	✅ Номер станции
full_station_name	character	character	✅ Полное название
station_type	character	factor	🔄 Тип станции (ограниченный список)
latitude	numeric	numeric	✅ Географическая широта
longitude	numeric	numeric	✅ Географическая долгота
county_name	character	factor	🔄 Ограниченный список округов
sample_date	POSIXct	POSIXct	✅ Время пробы уже в правильном формате
parameter	character	factor	🔄 Ограниченный список параметров (pH, кислород и др.)
fdr_result	numeric	numeric	🔄 Очищаем от выбросов

```{r} 
# Преобразование типов
field_results_clean$station_type <- as.factor(field_results_clean$station_type)
field_results_clean$county_name <- as.factor(field_results_clean$county_name)
field_results_clean$parameter <- as.factor(field_results_clean$parameter)


```

Преобразование таблицы period_of_record_clean
Что меняем?

Столбец	Текущий тип	Новый тип	Обоснование
station_id	integer	integer	✅ Уникальный идентификатор
station_name	character	character	✅ Название станции
sample_date_min	character	Date	🔄 Дата первой пробы
sample_date_max	character	Date	🔄 Дата последней пробы

```{r} 
# Преобразование дат
period_of_record_clean$sample_date_min <- as.Date(mdy_hm(period_of_record_clean$sample_date_min))
period_of_record_clean$sample_date_max <- as.Date(mdy_hm(period_of_record_clean$sample_date_max))

```

### Удаление пробелов и пропусков

посмотрю сколько значений преобразовано в таблице lab_results_clean

```{r}
# Общее количество значений в столбце result
total_values <- nrow(lab_results_clean)

# Подсчет количества значений, которые будут преобразованы в NA
num_converted <- sum(lab_results_clean$result %in% c("ND", "Trace", ""))

# Вывод результатов
cat("Total values in 'result':", total_values, "\n")
cat("Values converted to NA:", num_converted, "\n")
```
```{r}

# Очистка и преобразование результатов 
lab_results_clean <- lab_results_clean %>%
  mutate(result = as.numeric(ifelse(result %in% c("ND", "Trace", "other_text"), NA, result))) %>%
  filter(!is.na(result))


```

```{r}
#Проверка уникальных значений
unique_values <- unique(lab_results_clean$result)

```

таким же образом преобразуем оставшиеся 3 другие таблицы

```{r}
# Очистка и преобразование для stations_clean
stations_clean <- stations_clean %>%
  mutate(latitude = as.numeric(ifelse(latitude %in% c("ND", "Trace", "other_text"), NA, latitude))) %>%
  filter(!is.na(latitude))

# Очистка и преобразование для period_of_record_clean
period_of_record_clean <- period_of_record_clean %>%
  mutate(latitude = as.numeric(ifelse(latitude %in% c("ND", "Trace", "other_text"), NA, latitude))) %>%
  filter(!is.na(latitude))

# Очистка и преобразование для field_results_clean
field_results_clean <- field_results_clean %>%
  mutate(fdr_result = as.numeric(ifelse(fdr_result %in% c("ND", "Trace", "other_text"), NA, fdr_result))) %>%
  filter(!is.na(fdr_result))
```

Сравню сколько было строк в исходных таблицах и сколько стало теперь после всех преобразований и очистки.

```{r}
# Количество строк в исходных таблицах
initial_stations_rows <- nrow(stations)
initial_period_of_record_rows <- nrow(period_of_record)
initial_lab_results_rows <- nrow(lab_results)
initial_field_results_rows <- nrow(field_results)
```

```{r}
# Количество строк после очистки
final_stations_rows <- nrow(stations_clean)
final_period_of_record_rows <- nrow(period_of_record_clean)
final_lab_results_rows <- nrow(lab_results_clean)
final_field_results_rows <- nrow(field_results_clean)

# Вывод результатов
cat("Stations: initial =", initial_stations_rows, ", final =", final_stations_rows, "\n")
cat("Period of Record: initial =", initial_period_of_record_rows, ", final =", final_period_of_record_rows, "\n")
cat("Lab Results: initial =", initial_lab_results_rows, ", final =", final_lab_results_rows, "\n")
cat("Field Results: initial =", initial_field_results_rows, ", final =", final_field_results_rows, "\n")
```
получила: 
Stations: initial = 44604 , final = 44326 
Period of Record: initial = 739214 , final = 728961 
Lab Results: initial = 4658743 , final = 3666231 
Field Results: initial = 1208351 , final = 1021931



# 📍 Географическая карта измерений

## Карта станций мониторинга
```{r}
library(ggplot2)

library(ggmap)
```

#### Предполагаю, что stations_clean содержит очищенные данные с координатами

### Получение карты с Google Maps теперь требует API ключ для использования карт и OpenStreetMap тоже невозможно, необходим API ключ
map <- get_map(location = c(lon = mean(stations_clean$longitude, na.rm = TRUE), 
                            lat = mean(stations_clean$latitude, na.rm = TRUE)), 
               zoom = 6, source = "osm", maptype = "terrain")

## Построение карты с точками
ggmap(map) +
  geom_point(data = stations_clean, aes(x = longitude, y = latitude), 
             color = "red", alpha = 0.5, size = 2) +
  labs(title = "Карта мониторинга качества воды",
       x = "Долгота", y = "Широта")
       
       
поэтому использую пакет "leaflet"


```{r}
library(leaflet)

# Создание карты
leaflet(data = stations_clean) %>%
  addTiles() %>%  # Добавление базовой карты
  addCircleMarkers(~longitude, ~latitude, 
                   color = "red", 
                   radius = 5, 
                   fillOpacity = 0.5,
                   popup = ~station_name) %>%
  addLegend("bottomright", colors = "red", labels = "Stations", title = "Legend")

```



На полученой карте я обнаружила точку далеко за пределами Калифорнии
Проверка выбросов на карте. Координаты Калифорнии примерно такие: Широта (Latitude): 32.5 — 42.0. Долгота (Longitude): -124.5 — -114.0, 

Проверяю статистику по широте и долготе
```{r}
library(dplyr)

# Фильтрация данных для Калифорнии
stations_clean <- stations_clean %>%
  filter(latitude >= 32.5 & latitude <= 42.0,
         longitude >= -124.5 & longitude <= -114.0)

# Проверка результата
summary(stations_clean$latitude)
summary(stations_clean$longitude)
```


## Сохранение таблиц
Чтобы сохранить эти таблицы, сохраняю их в формате RDS, который позволяет сохранять данные в бинарном формате и загружать их обратно.
```{r}
saveRDS(stations_clean, "stations_clean.RDS")
saveRDS(period_of_record_clean, "period_of_record_clean.RDS")
saveRDS(lab_results_clean, "lab_results_clean.RDS")
saveRDS(field_results_clean, "field_results_clean.RDS")
```

Теперь есть четыре файла RDS, содержащие очищенные и преобразованные таблицы. 
Чтобы загрузить их обратно в R, используя функцию readRDS().

# Загрузка таблиц
stations_clean <- readRDS("stations_clean.RDS")
period_of_record_clean <- readRDS("period_of_record_clean.RDS")
lab_results_clean <- readRDS("lab_results_clean.RDS")
field_results_clean <- readRDS("field_results_clean.RDS")



